臺灣臺南地方法院臺南簡易庭民事判決
110年度南小字第1260號
原      告  國泰世紀產物保險股份有限公司

法定代理人  蔡鎮球
訴訟代理人  鄭安雄
            鄭世彬
被      告  高啓恩
上列當事人間請求侵權行為損害賠償事件，本院於民國110年10
月8日言詞辯論終結，判決如下：
    主      文
被告應給付原告新臺幣柒仟零伍拾陸元，及自民國一一○年六月
二十五日起至清償日止，按週年利率百分之五計算之利息。
原告其餘之訴駁回。
訴訟費用新臺幣壹仟元由被告負擔新臺幣捌佰元，餘由原告負擔
。
本判決原告勝訴部分得假執行。
    事實及理由
壹、程序方面
　　被告經合法通知而未於言詞辯論期日到場，核無民事訴訟法
    第386條所列各款情形，爰依原告聲請由其一造辯論而為判
    決。
貳、實體方面
一、原告主張：緣原告承保訴外人即被保險人林靜宜所有之車牌
    號碼000-0000號自小客車（下稱系爭車輛）車體損失險。林
    靜宜於民國108年12月28日下午7時47分許，駕駛系爭車輛行
    經臺南市中西區府前路與中華西路口時，遭被告駕駛車牌號
    碼000-0000號自小客車（下稱肇事車輛）因未保持前後車安
    全距離而自後方追撞（下稱系爭交通事故），致系爭車輛車
    體受損，嗣將系爭車輛受損部分送廠修復後，修繕費用共計
    新臺幣（下同）8,847元（含零件費用2,149元、工資6,698
    元），原告已依保險契約賠付完畢，依保險法第53條第1項
    之規定取得代位求償權，爰依侵權行為及保險代位之法律關
    係提起本件訴訟等語。並聲明：被告應給付原告8,847元，
    及自起訴狀繕本送達翌日起至清償日止，按年息百分之5計
    算之利息。
二、被告未於言詞辯論期日到場，亦未提出書狀作任何聲明或陳
    述。
三、得心證之理由
  ㈠按「因故意或過失，不法侵害他人之權利者，負損害賠償責
    任」、「汽車、機車或其他非依軌道行駛之動力車輛，在使
    用中加損害於他人者，駕駛人應賠償因此所生之損害」，民
    法第184條第1項前段、第191條之2分別定有明文。「汽車在
    同一車道行駛時，除擬超越前車外，後車與前車之間應保持
    隨時可以煞停之距離……汽車行駛時，駕駛人應注意車前狀況
    及兩車並行之間隔，並隨時採取必要之安全措施」，道路交
    通安全規則第94條第1項前段及第3項前段亦分別定有明文。
    次按「被保險人因保險人應負保險責任之損失發生，而對於
    第三人有損失賠償請求權者，保險人得於給付賠償金額後，
    代位行使被保險人對於第三人之請求權；但其所請求之數額
    ，以不逾賠償金額為限」，保險法第53條第1項復有明文。
    又「當事人對於他造主張之事實，於言詞辯論時不爭執者，
    視同自認……當事人對於他造主張之事實，已於相當時期受合
    法之通知，而於言詞辯論期日不到場，亦未提出準備書狀爭
    執者，準用第一項之規定。但不到場之當事人係依公示送達
    通知者，不在此限」，民事訴訟法第280條第1項及第3項亦
    有明定。
  ㈡被告對原告所主張前揭事實業於相當時期受合法通知，卻於
    言詞辯論期日不到場且未提出準備書狀爭執，本來即應視同
    自認。前揭事實復經原告提出與其所述相符之系爭車輛行車
    執照影本1份、道路交通事故當事人登記聯單影本1份、交通
    事故現場勘驗圖影本1份、系爭車輛受損照片3張、系爭車輛
    維修照片3張、南都汽車股份有限公司（下稱南都汽車公司
    ）佳里服務廠估價單暨電子發票證明聯影本1份、國泰產險
    任意車險賠案簽結內容表影本1份為證（見本院臺南簡易庭1
    10年度南司小調字第613號民事聲請事件卷宗﹝下稱調卷﹞第1
    7頁、第19頁、第21頁、第25頁、第27頁、第23頁及第29頁
    、第15頁），且經本院核閱臺南市政府警察局第二分局110
    年6月7日南市警二交字第1100312629號函所檢附之道路交通
    事故當事人登記聯單、道路交通事故現場圖、交通事故現場
    勘驗圖、道路交通事故調查報告表㈠㈡、道路交通事故當事人
    酒精測定紀錄表、道路交通事故照片黏貼紀錄表等件屬實（
    見調卷第55頁至第86頁），自堪信原告之主張為真。被告駕
    駛車輛卻因過失追撞原告承保之系爭車輛，致系爭車輛受有
    損害，兩者間復有相當因果關係，被告自應負損害賠償責任
    。又系爭交通事故發生後，原告就被保險人林靜宜所受損害
    既已依保險契約給付系爭車輛修復費用，則原告依侵權行為
    及保險代位之法律關係，請求被告負損害賠償責任，核屬有
    據，自應准許。
  ㈢再按「不法毀損他人之物者，被害人得請求賠償其物因毀損
    所減少之價額」、「負損害賠償責任者，除法律另有規定或
    契約另有訂定外，應回復他方損害發生前之原狀……第一項情
    形，債權人得請求支付回復原狀所必要之費用，以代回復原
    狀」，民法第196條、第213條第1項及第3項分別定有明文。
    「物被毀損時，被害人除得依民法第一百九十六條請求賠償
    外，並不排除民法第二百十三條至第二百十五條之適用。依
    民法第一百九十六條請求賠償物被毀損所減少之價額，得以
    修復費用為估定之標準，但以必要者為限（例如：修理材料
    以新品換舊品，應予折舊）。被害人如能證明其物因毀損所
    減少之價額，超過必要之修復費用時，就其差額，仍得請求
    賠償」（最高法院77年度第9次民事庭會議決議㈠參照）。原
    告主張系爭車輛遭被告撞損而賠付修繕費用共8,847元，其
    中零件費用2,149元、工資6,698元等情，有原告提出上開估
    價單、電子發票證明聯、賠案簽結內容表等影本資料可稽（
    見調卷第23頁、第29頁、第15頁）。又系爭車輛於102年6月
    出廠，亦有系爭車輛行車執照影本1紙可佐（見調卷第17頁
    ），距系爭交通事故發生日即108年12月28日當時，已使用
    約6年又7個月之久，原告雖請求被告賠償全部修繕費用，然
    系爭車輛毀損部分之修復，其零件之更換係汰舊換新，則計
    算上開材料零件之損害賠償數額時，自應扣除折舊部分始屬
    合理。而依行政院所頒固定資產耐用年數表及固定資產折舊
    率表之規定，非運輸業用客車之耐用年數為5年，其使用年
    數雖已超過耐用年數，但於系爭交通事故發生時仍正常使用
    中，足見其零件應仍在固定資產耐用年限內，方可繼續使用
    ，難認其零件已無殘餘價值，如超過耐用年限之部分仍依定
    率遞減法繼續予以折舊，則與固定資產耐用年限所設之規定
    不符。故參酌所得稅法第51條：「固定資產之折舊方法，以
    採用平均法、定率遞減法、年數合計法、生產數量法、工作
    時間法或其他經主管機關核定之折舊方法為準」，及該法施
    行細則第48條第1款：「本法第51條所定固定資產之折舊方
    法，採平均法者，以固定資產成本減除殘價後之餘額，按固
    定資產耐用年數表規定之耐用年數平均分攤，計算每期折舊
    額」等規定，本院認採用「平均法」計算其最後1年折舊後
    之殘值作為系爭車輛零件之殘餘價值，應屬合理。依此，系
    爭車輛維修費用中材料費為2,149元，以殘值核計應僅得請
    求358元【計算式：2,149元（5＋1）＝358元，元以下四捨五
    入】，再加計工資6,698元，系爭車輛回復原狀所必要之費
    用合計為7,056元【計算式：358元＋6,698元＝7,056元】。逾
    此金額之請求，則屬無據。
  ㈣「給付無確定期限者，債務人於債權人得請求給付時，經其
    催告而未為給付，自受催告時起，負遲延責任。其經債權人
    起訴而送達訴狀，或依督促程序送達支付命令，或為其他相
    類之行為者，與催告有同一之效力」、「遲延之債務，以支
    付金錢為標的者，債權人得請求依法定利率計算之遲延利息
    。但約定利率較高者，仍從其約定利率」、「應付利息之債
    務，其利率未經約定，亦無法律可據者，週年利率為百分之
    五」，民法第229條第2項、第233條第1項、第203條分別定
    有明文。茲被告因本件侵權行為對原告應負之債務未定給付
    期限，則原告請求自起訴狀繕本送達翌日即110年6月25日起
    至清償日止（見調卷第91頁之送達證書），按週年利率百分
    之5計算之利息，於法並無不合，自應准許。
四、綜上所述，原告依侵權行為及保險代位之法律關係，請求被
    告給付7,056元，及自110年6月25日起至清償日止，按週年
    利率百分之5計算之利息，為有理由，應予准許。逾此範圍
    之請求，則無理由，應予駁回。
五、「各當事人一部勝訴、一部敗訴者，其訴訟費用，由法院酌
    量情形，命兩造以比例分擔或命一造負擔，或命兩造各自負
    擔其支出之訴訟費用」、「法院為（小額）訴訟費用之裁判
    時，應確定其費用額」，民事訴訟法第79條、第436條之19
    第1項分別定有明文。核本件訴訟費用額確定為1,000元（即
    第一審裁判費），原告提起本件訴訟有部分勝訴及部分敗訴
    之情形，爰由本院酌量勝敗比例命兩造負擔如主文第3項所
    示。
六、本件係就民事訴訟法第436條之8第1項規定適用小額程序所
    為被告敗訴之判決，就原告勝訴部分，應按同法第436條之2
    0規定依職權宣告假執行。
七、據上論結，本件原告之訴為一部有理由、一部無理由，依民
    事訴訟法第436條之23、第436條第2項、第385條第1項前段
    、第79條、第436條之19第1項、第436條之20，判決如主文
    。
中　　華　　民　　國　　110 　年　　10　　月　　29　　日
      臺灣臺南地方法院臺南簡易庭  法  官  陳谷鴻
以上正本證明與原本無異。　　　
如不服本判決，應於送達後20日內，向本院提出上訴狀並表明上
訴理由，如於本判決宣示後送達前提起上訴者，應於判決送達後
20日內補提上訴理由書（須附繕本）。
對於小額程序之第一審判決之上訴，非以其違背法令之理由，不
得為之。上訴狀內應記載表明㈠原判決所違背之法令及其具體內
容。㈡依訴訟資料可認為原判決有違背法令之具體事實者。　　
中　　華　　民　　國　　110 　年　　11　　月　　2 　　日
                                  書記官  呂伊謦